臺灣高雄地方法院刑事判決　　　　　　　93年度易字第1860號
公　訴　人　臺灣高雄地方法院檢察署檢察官
被　　　告　乙○○
選任辯護人　康裕成律師
　　　　　　廖虹羚律師
上列被告因詐欺案件，經公訴人提起公訴（93年度偵續字第152
號），本院判決如下：
    主  文
乙○○意圖為自己不法之所有，以詐術使人將本人之物交付，處
有期徒刑壹年捌月。
    事  實
一、乙○○與甲○○原係男女朋友關係，乙○○於民國（下同）
    84年10月間，在甲○○位於高雄市○○區○○路53巷8 號13
    樓之2 住處，向甲○○佯稱將與友人成立九揚建設股份有限
    公司（下稱九揚公司），擬於屏東縣滿州鄉九鵬地區興建觀
    光大飯店，前景可期，以此為由向甲○○詐借新台幣（下同
    ）4 百萬元，作為投資九揚公司之股金，並謂1年 後飯店營
    業即可還款，甲○○誤信為真，陷於錯誤，而先後於同年11
    月14日及同年月16日，自合作金庫五甲辦事處匯款375 萬元
    及25萬元至高雄中小企業銀行五福分行乙○○帳戶，借貸予
    乙○○，迄85年12月間，甲○○向地主丁○○探詢，始知該
    建設案已於85年4 月間因土地被列為保護區而無法開發，且
    乙○○自始未將該400 萬元投資在九揚公司該開發建設案，
    始知受騙。
二、案經甲○○訴由臺灣高雄地方法院檢察署檢察官偵查起訴。
    理  由
一、被告乙○○固坦承確實有向被害人甲○○借貸4 百萬元，惟
    矢口否認詐欺事實，並辯稱：其未曾以投資興建九鵬地區觀
    光大飯店為由，向被害人借款4 百萬元，係被害人主動幫助
    其償還積欠他人之債務而借款云云；辯護意旨亦以：被告並
    未以投資為由向被害人借貸4 百萬元云云。惟查：
  （一）被告確有向被害人借款4 百萬元一節，業據被告供認不
        諱，核與被害人所陳相符，且有被害人匯款予被告之合
        作金庫匯款回條聯影本2 紙在卷足稽（發查卷第16 頁
        ），而該筆款項確有匯入被告前揭帳戶內，亦有本院函
        調被告前揭帳戶之玉山商業銀行存戶交易明細表一份附
        卷可查（本院卷第37頁），堪認屬實。
  （二）被害人指稱被告係以投資九揚公司興建九鵬地區觀光大
        飯店為由向伊借款4 百萬元，並提出伊與被告間之電話
        錄音為憑，被告亦於偵查勘驗錄音帶及審理時均坦承該
        等電話錄音內所錄製者確係其聲音無訛（見偵續卷第48
        頁、本院卷第109 頁），且據該等電話錄音中雙方談話
        內容，被害人再三指訴被告確有以投資興建九鵬地區大
        飯店乙事向被害人借款，被告於對話中對此亦無否認，
        此可參卷附該等電話錄音及相關譯文而得知（見偵續卷
        第87、88反面、90頁等之錄音譯文內容）；至被告及選
        任辯護人雖於審理中指稱：上開錄音帶有剪接或節錄之
        情形云云（見本院卷第20頁），然其始終未曾提出該等
        錄音究係何處有修剪或節錄之情形（見本院卷第20、31
        頁，僅一再陳稱：將另行陳報錄音修剪或節錄之所在，
        然至本院辯論終結時均未曾提出），則其等所辯此節亦
        無非空言，本院認無鑑定該等錄音帶之必要。復有證人
        即九揚公司之股東丁○○於審理中證述：被害人有向被
        告詢問開發案進行狀況，伊有告知被害人已停止開發並
        告訴被害人停止開發之原因（見本院卷第102 頁），又
        進一步證稱：被害人問伊開發案進行得如何，伊告知被
        害人這個案（即九鵬地區開發案）停了，被害人即告訴
        伊被告有向被害人借一筆錢，說要投資九揚公司的開發
        案，且詢問伊被告的錢有無進入九揚公司等詞（見本院
        卷第107 頁），則自證人丁○○之證詞，可知被害人確
        實始終以為被告係因投資九揚公司之九鵬地區開發案而
        向被害人貸款4 百萬元，並以為被告係將該筆4 百萬元
        款項投資於九揚公司，是以亦可推認被告有藉投資九鵬
        地區開發案之說詞向被害人借貸系爭款項屬實；況被害
        人貸與被告之款項中，有高達320 萬元係被害人向金融
        機關貸款而來，已據告訴代理人於偵訊時指陳甚詳（見
        偵續卷第53頁），且依被害人所有合作金庫帳戶存摺影
        本所示（見偵續卷第96頁），被害人確實於84年11月14
        日有合作金庫放款320 萬元入於被害人該帳戶內之記載
        足資證明，是知若非被告以投資獲利為由向被害人借款
        ，被害人亦認被告還款可期，被害人焉會竟自金融機關
        貸款轉借予被告；再由被害人借與被告之400 萬元中，
        竟有多達320 萬元係來自金融機關之貸款，而非被害人
        自有積存之存款，益徵被告所辯：被害人主動借款，用
        以償還其積欠他人之債務云云，反而使被害人自身須承
        擔金融機關之貸款並支付貸款利息（被害人繳納貸款利
        息一情，亦有本院卷第75頁之被害人存摺資料影本可證
        ），此顯與常情不符，難認真實，當無可採。
  （三）又據證人丁○○於本院審理時證述：被告就九揚公司前
        述開發案並無出資，且未曾以薪資或其他費用抵其出資
        （見本院卷第102 、104 、106 頁），證人丁○○供證
        ：曾提出九揚公司帳目資料予被害人，此即偵查卷附被
        害人於偵查中所提出之該公司帳目資料（見他字卷第41
        ～45頁），自該等資料可知被告向被害人借貸之4 百萬
        元確實未曾投入九揚公司之九鵬地區開發案甚明，則被
        告以投資借款為由，取得款項後竟分文未投入該公司及
        開發案內，益見其詐欺之不法所有意圖。
  （四）復就被告雖迭於偵、審中辯稱：其向被害人所借款項係
        用以償還之前積欠他人之債務（即經營廣告公司時積欠
        廠商之債務），並願提出償債之資料云云（見偵續卷第
        47頁反面、本院卷第115 頁），然自92年11月20日偵訊
        時起至本院94年5 月18日辯論終結時止，偵、審程序之
        進行已達一年六月，被告仍完全未提出任何其所謂償還
        債務之資料以供參佐，則被告上開所辯償債之說，自難
        採信。
  （五）被告嗣後雖已償還被害人部分款項（就償還金額若干，
        被害人稱僅償還90多萬元，被告稱償還百餘萬元），然
        此無非被告詐得款項後之還款舉措，自不得據此反推被
        告無詐欺犯行。
  （六）綜上，被告上開所辯及辯護人之辯護，既與事實不符，
        均不可信，本件事證已明，被告犯行堪予認定。
二、核被告乙○○所為，係犯刑法第339 條第1 項之詐欺取財罪
    。公訴人就被告本案犯行，求處有期徒刑2 年10月，然審酌
    被告未曾犯罪，有臺灣高等法院被告全國前案紀錄表可按，
    素行良好，但其藉由男女朋友關係，取得被害人之信任後，
    竟向被害人詐借高達400 萬元，使被害人尚須承擔貸款負擔
    ，損失不貲，以及犯罪後，始終否認犯行，飾詞狡辯，態度
    不佳等一切情狀，公訴人求處之刑，仍屬過重，爰量處如主
    文所示之刑，以示懲儆。
據上論斷，應依刑事訴訟法第299 條第1 項前段，刑法第339 條
第1 項，罰金罰鍰提高標準條例第1 條前段，判決如主文。
本案經檢察官丙○○到庭執行職務。
中    華    民    國  94    年    6     月     3      日
        　　　　　　刑事第三庭審判長法　官  黃建榮
                                    法　官  陳玉聰
                                    法　官  高思大
右正本證明與原本無異。
如不服本判決，應於判決送達後10日內向本院提出上訴狀，上訴
於台灣高等法院高雄分院（須附繕本）。
中　　華　　民　　國　　94　　年　　6 　　月　　6 　　日
                                    書記官  蔡語珊
附錄論罪法條：
刑法第339條第1項：
意圖為自己或第三人不法之所有，以詐術使人將本人或第三人之
物交付者，處5 年以下有期徒刑、拘役或科併科1 千元以下罰金
。
